臺灣高等法院臺南分院刑事裁定　　　　　　　九十三年度交抗字第四五號　　　Ｇ
　　　抗　告　人
　　　即受處分人　甲　○　○
右列抗告人因違反道路交通管理處罰條例案件，不服臺灣嘉義地方法院中華民國九十
三年二月十六日裁定（九十三年度交聲字第二五號；原處分案號：嘉監裁字第裁７０
—Ｌ00000000號），提起抗告，本院裁定如左：
      主      文
原裁定撤銷，發回臺灣嘉義地方法院。
      理      由
一、抗告意旨略以：「抗告人在泥醉狀況下，確實不知與機車擦撞，抗告人至今仍不
    知所駕之車輛是在何種狀況下撞損，而由抗告人車輛毀損並非嚴重之情形，足認
    撞擊力道不大，所以抗告人才會因泥醉而不知與機車擦撞，請鈞院審視抗告人車
    損之照片即明，並請鈞院傳喚證人（即抗告人之父）王光浩，查明抗告人於本件
    車禍發生後回到住處，王光浩發現聲響，乃前來查看，發現車輛毀損後，詢問撞
    到什麼東西，當時抗告人仍泥醉而不知發生何事，在稍做清醒後，在父親規勸下
    前往警局備案，用以證明抗告人確實不知與機車擦撞而無故意逃逸，僅係在不知
    肇事之情況下將車駛離，並非逃逸，抗告人復與吳俊良達成和解；抗告人受此教
    訓，今已深知悔悟，唯抗告人因年輕無知，鑄成大錯，處以吊銷執照、終身禁考
    重罰，無疑壓縮年輕人終身謀生空間，請求將原裁定撤銷」等情。
二、原裁定意旨略以：異議人即受處分人甲○○於民國（下同）九十二年十二月六日
    凌晨二時十分許，駕駛車牌號碼Ｓ五─六七九五號自用小客車，駛至嘉義市○○
    路與北港路口，與吳俊良所駕駛車牌號碼ＬＵＲ─五八一號重型機車擦撞，致吳
    俊良受有傷害。詎甲○○竟未下車救護傷者，猶予駛離，為異議人所自承，復有
    九十二年十二月六日，以嘉市警交字第Ｌ00000000號違規通知單舉發異
    議人有「駕駛汽車肇事致人受傷逃逸」之違規，且異議人謂其返家後即發現車輛
    冒煙及損害，足見車輛受損並非輕微，則異議人謂前於駕駛行進之過程中，渾然
    不之車輛曾有碰撞，顯不合情理，無足採信，是原處分機關即交通部公路局嘉義
    區監理所亦於九十三年一月九日，依道路交通管理處罰條例第六十二條第一項、
    第六十七條第一項之規定，以嘉監裁字第裁７０—Ｌ00000000號裁決書
    ，對異議人為吊銷駕駛執照並終生不得考領駕駛執照之處分，並無不當或違法，
    裁定駁回異議人之異議等語。
三、經查：
  (一)按『汽車駕駛人，駕駛汽車肇事致人受傷或死亡，應即採取救護或其他必要措施
    ，並向警察機關報告，不得駛離；違者吊扣其駕照三個月至六個月；【逃逸者】
    吊銷駕駛執照』，道路交通管理處罰條例第六十二條第一項定有明文。又『汽車
    駕駛人，曾依第六十二條第一項之規定吊銷駕駛執照者，終身不得考領駕駛執照
    』，同條例第六十七條第一項亦有明文。另按『舉發汽車違反道路交通管理事件
    ，有汽車肇事致人傷亡之情形者，移送行為地處罰機關處理』，違反道路交通管
    理事件統一裁罰基準及處理細則第二十六條第一款亦有規定。惟所謂【逃逸】應
    指知道肇事傷人而逃逸，未採取必要之救護措施而言，若不知肇事傷人而逕行離
    開，自非逃逸。
  (二)本件抗告人駕車肇事致人受傷後，既未停車查看，也未採取救護或報警措施，而
    逕行駕車離開之事實，已據其於交通違規陳述單及查詢單上陳述「該案件發生時
    ，我因喝了不少酒，只模糊的感覺到車子有碰撞到什麼，回到家後發現我開的車
    輛受損，即由家屬陪同主動到第二分局報案詢問『是否有車禍發生』，始知確有
    車禍發生：：」等情，且該案件經嘉義地檢九十二年偵字第八二三三號以「公共
    危險罪」，聲請簡易判決，現由原法院審理中等情，並有台灣高等法院被告全國
    前案紀錄表一份在卷足憑，此部份事實是否屬實，是否有故意逃逸等情，刑事法
    庭尚未認定，而成問題者是發生車禍當時，抗告人是否認知已經肇事撞傷人？
  (三)原裁定認為抗告人謂「其返家後即發現車輛冒煙及損害」，足見「車輛受損並非
    輕微」，則抗告人謂「前於駕駛行進之過程中，渾然不知車輛曾有碰撞」，顯不
    合情理，無足採信，為其主要論據。但是原裁定判斷「其車輛受損並非輕微」，
    此狀態之描述及評價，是依據抗告人所陳述「其返家後即發現車輛冒煙及損害」
    之內容，也就是認為抗告人所為上開「陳述內容」與實際發生之「事實」相符，
    然抗告人上開陳述其車輛受損情形過於簡略，且車輛受損情形是嚴重或輕微，各
    人看法本不相同，而發生車禍的地點，及兩車擦撞的位置與受損情形，才與駕駛
    人的感覺及認知有關，可以判斷駕駛人主觀上是否認知為發生「車禍」，原裁定
    就此部分未查明車輛實際受損情形，就直接推理認定「車輛受損並非輕微」，其
    所憑證據之品質不佳，證明力過於薄弱，既尚有其他調查途徑，則此部份論斷，
    並無堅強的理由，無法令人信服，自有瑕疵，至於若「車輛受損並非輕微」為事
    實，則判斷「駕駛人於駕駛行進之過程中，渾然不知車輛曾有碰撞」不合情理，
    不予採信，此部份與一般人駕駛汽車之經驗法則符合，尚屬適當之論斷。本件抗
    告人抗告理由主張應調查其車損之照片，該照片係顯示車輛損害事實之物證，當
    然比人之陳述更正確，確實有調查必要。又抗告人當時是否已喝醉，為何事後才
    到警局自首，與抗告人當時是否能認知車禍之精神狀態也有關，是抗告人請求傳
    訊其父王光浩做證，也有必要。基於處分正確性之要求，本件自有再予深究之必
    要，抗告人既已提出請求調查車損照片及傳訊證人王光浩，原審未予調查，遽認
    原處分機關裁處抗告人之處罰，並無不合，而駁回抗告人之異議，尚非妥適，抗
    告意旨執此指摘原裁定不當，為有理由，應由本院將原裁定撤銷，發回原審更為
    適法之處理。更為調查時，亦請併予參酌刑事法庭之認定，附為記明。
據上論斷，應依道路交通案件處理辦法第二十六條，刑事訴訟法第四百十三條第一項
，裁定如主文。
中    華    民    國      九十三      年      四      月      五        日
                                  臺灣高等法院臺南分院刑事第六庭
                                      審判長法官  蔡    崇    義
                                            法官  董    武    全
                                            法官  宋    明    中
右正本證明與原本無異。
不得再抗告。
                                      法院書記官  李    育    儒
中    華    民    國      九十三      年      四      月      六        日
